臺灣高雄地方法院交通事件裁定　　　 100年度交聲字第2196號
原處分機關　交通部公路總局高雄區監理所
異　議　人　張福菘
上列受處分人因違反道路交通管理處罰條例案件，對於交通部公
路總局高雄區監理所中華民國100年10月26日高監營裁字第裁
80-NO0000000號裁決書聲明異議，本院裁定如下：
    主  文
原處分撤銷。
張福菘汽車駕駛人，駕駛汽車經測試檢定酒精濃度超過規定標準
，吊扣其普通重型機器腳踏車駕駛執照壹年，並施以道路交通安
全講習。
    理  由
一、原處分意旨略以：本件異議人即受處分人張福菘（下稱異議
    人）於民國99年7月30日22時55分許，騎乘車牌號碼CM2-873
    號重型機車，行經高雄市大寮區（改制前為高雄縣大寮鄉○
    ○○路339號前時肇事自撞，經高雄市政府警察局（改制前
    為高雄縣政府警察局）林園分局委託國軍高雄總醫院實施血
    液中酒精濃度檢驗，測得其血液酒精濃度為253.22MG/DL，
    換算呼氣酒精濃度達每公升1.26毫克，因認異議人有違反道
    路交通管理處罰條例第35條第1項第1款規定之違規行為，當
    場製單舉發。嗣由原處分機關依道路交通管理處罰條例第35
    條第1項第1款、第24條之規定，以交通部公路總局高雄區監
    理所100年10月26日高監營裁字第裁80-NO0000000號裁決書
    （下稱系爭裁決書）裁處受處分人罰鍰新臺幣（下同）45,
    000元、吊扣普通重型機器腳踏車駕駛執照並1年內不得考取
    駕駛執照及施以道路交通安全講習之行政處分。
二、聲明異議意旨略以：異議人業經高雄地方法院檢察署為緩起
    訴處分並執行40小時義務勞動之處分履行事項完畢，原處分
    機關另處異議人行政罰鍰45,000元，爰請求撤銷原處分等語
    。
三、經查：
(一)本件異議人酒後駕車因僅有一個交通違規行為，有關處罰效
    果之罰鍰、吊扣駕駛執照、施以道路交通安全講習，與該交
    通違規行為是否存在，均無從分離。法院審理時應先確定異
    議人是否確有交通違規行為存在，再決定原處分機關所適用
    之法律有無錯誤。異議人如已對於原處分之一部分聲明異議
    ，法院即應就與違規行為無從分離之罰鍰、吊扣駕駛執照及
    道路交通安全講習等全部處罰效果，併予審理，合先敘明。
(二)按汽車駕駛人飲用酒類後其吐氣所含酒精濃度超過每公升0.
    25毫克者，不得駕車；汽車駕駛人，駕駛汽車經測試檢定有
    酒精濃度超過規定標準者，處1萬5千元以上6萬元以下罰鍰
    ，並當場移置保管其車輛及吊扣其駕駛執照1年；汽車駕駛
    人，有道路交通管理處罰條例第35條第1項規定之情形，應
    接受道路交通安全講習，業經道路交通安全規則第114條第2
    款、道路交通管理處罰條例第35條第1項第1款、第24條第1
    項第2款分別定有明文。復按道路交通安全規則及道路交通
    管理處罰條例所稱之汽車，均包括機器腳踏車在內，道路交
    通安全規則第2條第1項第1款及道路交通管理處罰條例第3條
    第8款亦均有明文規定。又按一行為同時觸犯刑事及違反行
    政法上義務規定者，依刑事法律處罰之，但其行為應處以其
    他種類行政罰或得沒入之物而未經法院宣告沒收者，亦得裁
    處之，行政罰法第26條第1項定有明文。再按檢察官對被告
    為緩起訴處分時，依刑事訴訟法第253條之2第1項規定，對
    被告所為之指示及課予之負擔，雖非刑罰，但仍是一種特殊
    處遇措施，造成被告財產減少或義務增加，具有實質刑罰之
    效果，性質上亦可謂刑事處分，且緩起訴制度雖以特別預防
    為優先考量，但在具體個案適用上，於法益保護原則下，實
    已達到一般預防的作用及罪責報應理念，基於一行為不二罰
    原則，異議人既已就其行為受到刑事處分，自不應因同一行
    為再受到國家的處罰（臺灣高等法院暨所屬法院96年法律座
    談會刑事類提案第36號研討意見及結果參照）。故依行政罰
    法第26條之立法理由觀之，因認行為人已接受刑罰而足資警
    惕及懲罰之作用，不應使行為人陷於雙重處罰之不利益，是
    關於刑事法律處罰之範圍應採取實質認定，凡刑事實體法或
    程序法中所規定客觀上剝奪行為人生命、自由、財產權利，
    主觀上亦因制裁之嚴厲性、痛苦性，其強度足以造成心理強
    制而間接達成矯正教化目的之處遇手段，皆應納入其中，而
    不以形式上符合刑法第32條至第34條所定主刑及從刑種類者
    為限，始與前揭法律規範之意旨相符。則檢察官依刑事訴訟
    法第253條之1第1項、第253條之2第1項第5款規定為1年以上
    3年以下緩起訴期間之緩起訴處分，並依情狀考量認以定刑
    案被告提供一定時數義務勞務之履行事項為適當者，經刑案
    被告履行完畢而緩起訴處分確定後，除依刑事訴訟法第260
    條之規定有相當之確定力而不再受刑事追訴外，因受緩起訴
    人履行勞動服務而受強制於一定時間內為義務勞務而無法自
    由選擇行動、工作內容，性質為人身自由之剝奪，具有強制
    性及懲罰性；雖不若易科罰金係以支付金錢作為自由刑之替
    代，惟係經由此等義務勞務之條件履行得以免於遭檢察官發
    動起訴程序，仍具有替代刑罰之效果，亦屬於其為犯罪所付
    出之代價，應屬廣意之實質刑事法律處罰，堪認符合行政罰
    法第26條所稱之「依刑事法律處罰」。
(三)本件異議人酒後騎乘上開普通重型機車，於前揭時、地肇事
    自撞，嗣由高雄市政府警察局林園分局委託國軍高雄總醫院
    對其實施血液中酒精濃度檢驗，測得換算呼氣酒精濃度達每
    公升1.26毫克，並製單舉發「酒後肇事，換算呼氣酒測1.26
    毫克」之違規；因該同一酒後駕車行為，同時觸犯刑法第18
    5條之3之公共危險罪，因該違規行為涉刑事犯罪，並依道路
    交通管理處罰條例第10條之規定移送臺灣高雄地方法院檢察
    署（下稱高雄地檢署）偵辦，經該署檢察官以99年度偵字第
    28863號為緩起訴處分後，受處分人已依緩起訴處分向指定
    政府機關、政府機構、行政法人、社區或其他符合公益目的
    之機構或團體提供40小時義務勞務，其緩起訴處分期間為99
    年10月21日起至100年10月20日止，經屆滿未經撤銷；嗣經
    原處分機關於100年10月26日以異議人有「汽車駕駛人酒精
    濃度超過規定標準(0.55以上) 」之違規行為，裁處罰鍰45,
    000元、吊扣普通重型機器腳踏車駕駛執照並1年內不得重新
    考領駕照及施以交通安全講習等事實，此為異議人所不爭執
    ，並有高雄市政府警察局99年7月30日高警交字第NO0000000
    號舉發違反道路交通管理事件通知單、高雄市警察局林園分
    局車禍處理小組委託醫院實施血液中酒精濃度檢驗報告、系
    爭裁決書、高雄地檢署檢察官99年度偵字第28863號緩起訴
    處分書、臺灣高雄地方法院檢察署社區處遇執行手冊及臺灣
    高等法院被告前案紀錄表各1紙在卷可稽（見本院卷第6-8、
    10-13頁），堪信為真實，進而異議人確因上開同一違規行
    為，同時受有刑事處罰及行政罰之事實，亦堪認定。揆諸前
    揭說明，系爭裁決書關於異議人罰鍰45,000元之裁決部分，
    有違行政罰法第26條一事不再罰之規定，應予撤銷。
(四)又原處分關於吊扣普通重型機器腳踏車駕駛執照並施以道安
    講習部分，則係預防將來再犯危險之管制罰，而有別於前揭
    針對已發生違規事實科處罰鍰之行政秩序罰，屬行政罰法第
    26條第1項但書所稱之其他種類行政罰，原處分機關雖不得
    就該同一違規事實再處以罰鍰，然仍得裁處罰鍰以外之行政
    罰，是原處分機關依道路交通管理處罰條例第35條第1項第1
    款、第24條第1項第2款之規定，吊扣普通重型機器腳踏車駕
    駛執照並施以道安講習部分，自無不合。
(五)系爭裁決書關於吊扣聲請人普通重型機器腳踏車駕駛執照後
    ，並自100年12月11日起1年內禁止重新考領，關於上揭禁止
    重新考領普通重型機器腳踏車駕駛執照部分，並未符合道路
    交通管理處罰條例第67條考領駕照消極資格規定之任何1項
    事由，此部分之處分尚乏規範依據，亦應予以撤銷。
四、綜上，原處分機關裁處異議人罰鍰45,000元之行政罰鍰，以
    及吊扣普通重型機器腳踏車駕駛執照後自100年12月11日起1
    年內禁止重新考領部分，於法未合；又原處分機關裁處異議
    人吊扣普通重型機車駕駛執照及施以道安講習部分，於法並
    無不合；惟原處分既有上述瑕疵，自無可維持，應由本院將
    原處分撤銷，並依道路交通管理處罰條例第35條第1項第1款
    、第24條第1項第2款，裁定如主文第2項所示。
五、據上論斷，應依道路交通事件處理辦法第19條前段，裁定如
    主文。
中    華    民    國  100    年    11     月    11    日
                  交通法庭法  官  張谷瑛
以上正本證明與原本無異。
如不服本裁定，應於收受送達後5 日內向本院提出抗告狀。
中    華    民    國   100    年    11    月    15    日
                          書記官  吳書逸